【裁判字號】    90,上重訴,4
【裁判日期】    900530
【裁判案由】    殺人
【裁判全文】
臺灣高等法院臺中分院刑事判決                        九十年度上重訴字第四號
    上  訴  人  臺灣台中地方法院檢察署檢察官
    上  訴  人
    即  被  告  庚○○
    選任辯護人  熊梓檳
右上訴人等因被告殺人案件，不服臺灣台中地方法院八十九年度重訴緝字第六一六號
中華民國八十九年十二月二十六日第一審判決（起訴案號：臺灣台中地方法院檢察署
八十九年度偵字第三九二二號），提起上訴，本院判決如左：
      主  文
原判決撤銷。
庚○○殺人，處無期徒刑，褫奪公權終身。
      事  實
一、庚○○因相識交往已三、四年之廖淑鈴意欲疏遠，遂懷恨在心，萌生殺害廖淑鈴
    之犯意。於民國（下同）七十九年四月廿二日晚上十時卅分許，帶尖刀乙把，
    騎用其姊夫林秋木所有之000－0000號重機車，前往台中市○○路一號廖
    淑鈴住處前守候，適廖淑鈴在自宅前蹓狗，庚○○即趨前與廖淑鈴談判未果，庚
    ○○竟取出預藏之尖刀，基於殺人之故意，朝廖淑鈴頸部、胸部、腹部、背部及
    四肢等部位連續刺殺十九刀，致廖淑鈴受有左頸部切割二．七ｘ０．六公分，深
    及皮下組織；左鎖骨下刺創三ｘ．一．五公分，深至胸腔；左乳下外側一．八ｘ
    一公分，深達胸腔刺創；右乳上刺創，約五．二ｘ三．三ｘ一０公分；右乳下外
    側刺創四．四ｘ二．八公分；左肩胛部切割創三處二．四ｘ０．七公分、三．五
    ｘ一．四公分、四．五ｘ二ｘ四公分，深至肌層；左肩胛下切割三．四ｘ一．二
    ｘ八公分；左三角肌上部切割八ｘ二．二ｘ０．八公分；左外肘切割創二處三ｘ
    一公分、一．五ｘ一公分；左上臂內側切割創七．五ｘ三公分、五ｘ一．八ｘ五
    公分；左手掌前端切割七ｘ一．四公分；右大腿外側挫傷三ｘ一公分，青紫色瘀
    血；左上臂前外側切割傷一．五ｘ０．五公分、一．七ｘ０．八公分二處；左三
    角肌內側切割創二．五ｘ一．五ｘ八公分；左內肘部切割創五．六ｘ一．五ｘ四
    ．五公分之多處刀傷，庚○○重創廖淑鈴後即棄車逃逸。廖淑鈴被刺後即逃回自
    宅，經其家人送醫急救，於同日晚上十一時卅分許因失血性休克不治死亡。庚○
    ○事後畏罪潛逃，迄八十九年十月二十五日十七時三十分許，在台中市○○區○
    ○路三段一一二０巷內釣魚場為警察前往查獲。
二、案經台中市警察局第三分局報請臺灣臺中地方法院檢察署檢察官偵查起訴。
    理  由
一、訊據上訴人即被告庚○○（下稱被告）對於右揭持刀殺害廖淑鈴之事實固不否認
    ，惟辯稱：因交往數年花了不少錢，廖淑鈴說分手就分手，一時氣憤，酒後撿獲
    一刀，失手殺死被害人，並非故意云云，經查：(一)、右揭事實除被告供承之外，
    並據被害人之父己○○、胞妹廖紫花分別於警訊、偵查、原審及本院指述綦詳，
    又被告所供行兇所用之刀器雖未扣案，惟被害人廖淑鈴確係遭他人以利器刺殺，
    致全身有如事實欄所述之刺切割創十九處，因失血性休克死亡，經檢察官督同法
    醫相驗屬實，有相驗屍體證明書及驗斷書附卷可稽，是被害人廖淑鈴確係為被告
    以刀刃殺害無訛。至於被害人之父己○○及證人戊○○於原審及本院雖陳稱：被
    告以類似裝洗衣粉塑膠袋蒙住廖淑鈴頭顱，再持刀砍殺云云（見原審卷第三十二
    頁、五十七頁；本院卷第五十六頁），惟被告否認持刀刺殺廖淑鈴之前，先以塑
    膠袋罩住廖淑鈴之頭部之情節，且己○○於警訊及檢察官偵訊時均未為此情節之
    陳述，證人即前往現場處理之警員乙○○、甲○○於本院均證稱：現場未發現有
    裝洗衣粉之空袋，被害人家屬亦未提到有此袋子等語（見本院卷第八十四、八十
    五頁），警方於命案現場未扣得有何塑膠袋，是己○○及戊○○上開陳述情節尚
    難採信。(二)、被告在被害人廖淑鈴家門口等候，待其出現，持刀猛刺廖女十九刀
    ，均屬人體要害，下手之狠毒，非置人於死地而不休，焉得謂非故意，可見被告
    蓄意欲置被害人廖淑鈴於死，其辯稱：隨手撿獲利刃云云，顯屬謊言。又被告之
    選任護人於本院辯護：被告與被害人人交往數載，已論及婚嫁，伊為使廖女家人
    放心，遂與廖淑鈴決定購買房屋，而將平日所賺得之金錢全數交由廖金女掌管，
    金額約有數百萬元之譜；又被告曾與廖淑鈴於七十七年至七十八年間，前往位於
    台中市○○街七號之陳英芳婦產科診所（現為婦幼醫院）進行人工流產手術云云
    ，惟本院依辯護人之聲請，向誠泰商業銀行台中分行調取相關存款帳戶資料，據
    該銀行九十年四月三日誠泰銀（台中）字第九十００二二號函復：廖淑鈴在該分
    行未設立帳戶等語，又依該銀行函附被告名義之七十九年「存摺存款對帳單」所
    示，該帳號於被告於七十九年四月二十二日對被害人廖淑鈴行兇後，尚有於七十
    九年四月二十六日提領五萬二千元現金之紀錄，有上開函件在卷可稽（見本院卷
    第九十二－九十三頁），可見該銀行之被告名義存款帳戶並非被害人廖淑鈴所掌
    管。又本院向陳英芳婦幼醫院函查是否被害人廖淑鈴曾於七十七年至七十八年間
    前往該婦幼醫院就醫？係何病情？據該醫院九十年三月二十一日九十醫字第００
    三號函復：七十七年至七十八年間之病歷資料，依醫療規定十年以上之病歷得已
    銷毀，故該院已無病歷資料等語（見本院卷第七十二頁），雖證人辛○○於本院
    證稱：被告與被害人廖淑鈴是男女朋友，七十九年已論及婚嫁，他們曾至婦產科
    拿掉小孩，又被告之存摺及印章都是廖淑鈴保管，被告的錢都給廖淑鈴云云（見
    本院卷第五十五頁），惟該證人係被告之胞妹，所為證詞難免偏袒被告而為附和
    ，且辛○○自承未至陪同被告及廖淑鈴一同至婦產科醫院，故其證詞非據為有利
    被告之認定，是辯護人所辯護情節並無積極證據可資證明為真實可信。(三)、本件
    事證明確，被告所否認與辯解，無非卸責飾詞，核無可採，其犯行堪予認定，應
    依法論科。至於辯護人聲請傳訊證人丙○○證明被告與被害人為男女朋友關係，
    該證人經本院傳喚未到庭，本院認為本件事證已甚明確，核無再予傳喚之必要，
    附予敘明。
二、核被告所為，係犯刑法第二百七十一條第一項殺人罪。被告於七十九年四月二十
    二日犯殺人罪，雖符合中華民國八十年罪犯減刑條例第二條得予減刑之規定，惟
    依同法第六條規定，本條例施行前經通緝而未於本條例施行之日起十個月內，自
    動歸案接受偵查、審判或執行者，不得依本條例減刑，被告於八十九年十月二十
    五日緝獲，已逾該條得予減刑之期限，故不適用本條例。原審以被告罪證明確，
    依法論罪科刑，固非無見，惟查：原判決就被害人廖淑鈴所受十九處刀傷，未具
    體敘明記載於事實欄，僅籠統地記載被告「基於殺人之故意，朝廖女頸部、胸部
    、腹部、背部及四肢等部位連續刺殺十九刀」云云，尚有未洽。被告上訴意旨指
    摘原判決量刑過重，檢察官上意旨指原判決量刑過輕，固均無可取，惟原判決既
    有上述可議之處，自屬無可維持，應由本院撤銷改判。爰審酌被告僅因感情生變
    ，即持刀刺殺被害人十九刀致死，事後又畏罪潛逃達十年之久，迄未與被害人家
    屬達成民事和解，然姑念其於被緝獲後於原審及本院對於所犯罪行均坦白承認，
    可見良知未全然泯滅，並非怙惡不悛而毫無改悔等一切情狀，本院認為被告並無
    處以極刑與社會永久隔離之必要，爰量處被告無期徒刑，並依法宣告遞奪公權終
    身。被告持以殺人之兇器並未扣案，本案經過已逾十一年仍未被發現，顯見該物
    滅失已久，為免執行困難，爰不予宣告沒收。
據上論斷，應依刑事訴訟法第三百六十九條第一項前段、第三百六十四條、第二百九
十九條第一項前段，刑法第二百七十一條第一項、第三十七條第一項，判決如主文。
本案經檢察官丁○○到庭執行職務。
中      華      民      國    九十      年      五      月     三十     日
                              臺灣高等法院臺中分院刑事第七庭
                                    審判長法  官  林  榮  龍
                                          法  官  黃  日  隆
                                          法  官  江  錫  麟
右正本證明與原本無異。
如不服本判決應於收受送達後十日內向本院提出上訴書狀，其未述上訴之理由者並
得於提起上訴後十日內向本院補提理由書（均須按他造當事人之人數附繕本）。
                                          書記官  謝  雅  惠
中      華      民      國      九十       年     五     月   三十一    日
附錄本案科刑法條：
刑法第二百七十一條：
殺人者，處死刑、無期徒刑或十年以上有期徒刑。
                                                                        Ｒ


司法院資訊處製作；財團法人民間司法改革基金會備份。
